【裁判字號】    98,再易,69
【裁判日期】    980831
【裁判案由】    返還土地等
【裁判全文】
臺灣高等法院民事判決                  98年度再易字第69號
    再審原告    丙○○
    再審被告    甲○○
                乙○○
上列當事人間請求返還土地等事件，再審原告對於中華民國98年
6月2日本院98年度上易字第184號確定判決提起再審之訴，本院
判決如下：
    主      文
再審之訴駁回。
再審訴訟費用由再審原告負擔。
    事實及理由
一、程序方面：
    按再審之訴，應於30日之不變期間內提起；前項期間，自判
    決確定時起算，判決於送達前確定者，自送達時起算；其再
    審之理由發生或知悉在後者，均自知悉時起算，民事訴訟法
    第500條第1項、第2項前段定有明文。經查本院98年度上易
    字第184號請求返還土地等事件，訴訟標的價額為新台幣（
    下同）68萬元，依民事訴訟法第466條第1項規定，係不得上
    訴第三審之事件。故本院95年度上易字第588號判決（下稱
    原確定判決）既於民國98年6月2日宣示，即於同日確定，復
    於98年6月6日送達再審原告，有送達證書可稽（見本院上開
    卷第79頁）。從而再審原告於98年6月23日對確定判決提起
    本件再審之訴（見本院卷第1頁），並未逾30日之法定不變
    期間。又再審原告並對宜蘭縣宜蘭地政事務所提起再審之訴
    ，為不合法，另以裁定駁回，併予敘明。
二、再審原告主張略以：原確定判決漏未斟酌足以影響於判決之
    重要證物，其情形分別如下：
  (一)本件誤判之原因大部分都是起訴初蒐證不確實、調查證據不
    詳、採證違法、判決理由予盾、理由不備、事實認定錯誤與
    判決適法不當等，宜蘭縣宜蘭地政事務所開具虛偽不實之複
    丈成果圖，採信測量員甲○○違背職務之測量，為瀆職之行
    為。且再審被告甲○○並未通知再審原告到場勘查、測量及
    指界，並偽造盜蓋私章於調查表及複丈成果圖，捏造事實。
  (二)請求重新調查前審已附之全部證據，並調查發現之新證據即
    民國61年8月1日地籍調查表、96年1月19日地籍圖重測調查
    表、96年6月20日地籍圖重測地籍調查「界址標示補正」表
    、96年1月17日地籍圖重測調查表、錯誤重製之複丈成果圖
    、政令宣導會通知書、宜蘭縣宜蘭市地政事務所拒絕賠償理
    由書、原法院97年8月20日宜院瑞民寬97訴118字第34172號
    函、宜蘭縣宜蘭市地政事務所97年9月3日宜地二03字第
    0970008468號函、共有人名冊、原法院71年和解筆錄、免稅
    證明書、宜蘭縣宜蘭市地政事務所96年10月30日宜地二10字
    第0960011140號函、申請書、土地謄本、土地所有權狀、原
    法院調解不成立證明書、本院及原法院通知書、宜蘭市公所
    86年11月10日86工字第17503號函、賠償請求書、聲請調解
    筆錄、地籍圖謄本、土地所有權人注意事項，並聲請傳訊證
    人黃登美及商建國。爰提起再審之訴，並聲明：(一)本院98年
    度上易字第184號確定判決廢棄。(二)再審被告甲○○應給付
    再審原告120萬元。(三)再審被告乙○○應給付再審原告48萬
    元。
三、按確定終局判決有適用法規顯有錯誤者，得以再審之訴聲明
    不服，民事訴訟法第496條第1項第1款定有明文。而該款所
    謂適用法規顯有錯誤，係指確定判決所適用之法規，顯然不
    合於法律規定，或與司法院現尚有效及大法官會議之解釋，
    或最高法院現尚有效之判例顯有違反，或消極的不適用法規
    、漏未斟酌證據及認定事實錯誤之情形在內。又事實審法院
    ，顯然影響裁判者而言，並不包括判決理由矛盾、理由不備
    認定事實之職權，或法律審法院就該法律規定事項所表示之
    法律上之意見（通稱法律見解），並無適用法規顯有錯誤可
    言（大法官會議釋字第177號解釋、最高法院63年台再字第
    67號、63年度台上字第880號判例、87年台上字第1936號判
    決意旨參照）。
四、次按民事訴訟法第497條規定：「依第466條不得上訴於第三
    審法院之事件，除前條規定外，其經第二審確定之判決，如
    就足影響於判決之重要證物，漏未斟酌者，亦得提起再審之
    訴。」所謂「就足以影響判決之重要證物漏未斟酌」，係指
    足以影響於判決基礎之重要證物，於前訴訟程序業已提出，
    然未經確定判決加以斟酌或不予調查或未為判斷，且該證物
    足以動搖原確定判決基礎者而言。若於判決理由項下說明無
    調查之必要，或縱經斟酌亦不足影響判決基礎者，即與漏未
    斟酌有間，不得據為本條所定之再審理由。
五、經查原確定判決認為，重測前宜蘭縣宜蘭市○○○段234-6
    地號土地與同段234-15地號土地相毗鄰，於96年間辦理地籍
    圖重測後，再審原告雖於重測公告期間即96年10月19日聲明
    異議並申請複丈，惟於96年10月24日復撤銷該項申請，是該
    重測公告業已確定；地政機關遂據以辦理土地標示變更登記
    ，將234-6地號土地變更為268地號，並將234-15地號土地變
    更為288地號土地。又268地號土地為再審被告乙○○所有，
    288地號則為再審原告所有，二地相比鄰；至於台灣宜蘭地
    方法院97年度訴字第118號民事判決附圖所示編號Ｂ之土地
    （下稱系爭土地）則屬268地號土地之一部分，有土地登記
    謄本、宜蘭縣宜蘭市地政事務所土地複丈成果圖在卷可稽（
    見台灣宜蘭地方法院上開案卷第25、160至161頁）。從而依
    民事訴訟法第355條第1項規定，上開公文書推定為真正，因
    此系爭土地即為乙○○所有。再審原告雖主張系爭土地為其
    所有，但並未舉證以實其說，故再審原告請求乙○○返還土
    地，如返還不能時，應給付48萬元云云，並無理由。另因再
    審被告甲○○並非國家賠償法第9條第1項規定之賠償義務機
    關，因此再審原告主張依國家賠償法規定，主張甲○○未依
    法重測，而請求甲○○賠償20萬元云云，亦為無理由。
六、從而依上說明，原確定判決經核並無違背論理及經驗法則，
    亦無所適用之法規，顯然不合於法律規定，或與司法院現尚
    有效及大法官會議之解釋，或最高法院現尚有效之判例顯有
    違反，或消極的不適用法規，顯然影響裁判者之情形。又再
    審原告雖於本院提出新證據即地籍調查表等影本（見本院卷
    第4至11、17至18、20至21、24至49頁），然上開證據並非
    再審原告於前訴訟程序所提出而漏未經斟酌之證物，而係再
    審原告於該確定判決之後，新提出之證物，則原確定判決就
    此未予實體之判斷，乃屬當然，難指不法。再審原告並未敘
    明原確定判決有何漏未斟酌證據之情形，是其此部分主張，
    亦屬無據。
七、綜上所述，再審原告提起本件再審之訴，顯無理由，不應准
    許，爰不經言詞辯論，逕予駁回其再審之訴。
八、據上論結，依民事訴訟法第502條第2項、第78條，判決如主
    文。
中    華    民    國    98    年    8    月     31    日
                  民事第七庭
                        審判長法  官  鄭三源
                              法  官  呂太郎
                              法  官  邱  琦
正本係照原本作成。
如不服本判決，應於收受送達後20日內向本院提出上訴書狀，其
未表明上訴理由者，應於提出上訴後20日內向本院補提理由書狀
（均須按他造當事人之人數附繕本）上訴時應提出委任律師或具
有律師資格之人之委任狀；委任有律師資格者，另應附具律師資
格證書及釋明委任人與受任人有民事訴訟法第466條之1第1項但
書或第2項（詳附註）所定關係之釋明文書影本。
中    華    民    國    98    年    8     月    31    日
                              書記官  廖艷莉
附註：
民事訴訟法第466條之1（第1項、第2項）：
對於第二審判決上訴，上訴人應委任律師為訴訟代理人。但上訴
人或其他法定代理人具有律師資格者，不在此限。
上訴人之配偶、三親等內之血親、二親等內之姻親，或上訴人為
法人、中央或地方機關時，其所屬專任人員具有律師資格並經法
院認為適當者，亦得為第三審訴訟代理人。


司法院資訊處製作；財團法人民間司法改革基金會備份。
